【裁判字號】    99,台抗,806
【裁判日期】    990930
【裁判案由】    傷害致人於死聲請再審及停止執行
【裁判全文】
最高法院刑事裁定              九十九年度台抗字第八０六號
抗  告  人
即 聲請 人  台灣高等法院高雄分院檢察署檢察官
抗  告  人
即受判決人  甲○○
上列抗告人等因受判決人傷害致人於死案件，不服台灣高等法院
高雄分院中華民國九十九年七月十二日駁回聲請再審及停止執行
之裁定（九十九年度少聲再字第一號），提起抗告，本院裁定如
下：
    主  文
原裁定撤銷，應由台灣高等法院高雄分院更為裁定。
    理  由
本件原裁定以抗告人即聲請人台灣高等法院高雄分院檢察署檢察
官（下稱聲請人）之聲請意旨雖稱：原確定判決（即台灣高等法
院高雄分院民國九十六年度少上更(一)字第五號刑事判決）認抗告
人即受判決人甲○○（下稱受判決人）係拿木棍第一個打林忠慶
之人，因而論受判決人共同犯傷害致人於死罪，處有期徒刑七年
，並經本院以九十七年度台上字第二０四一號從程序上判決駁回
受判決人之上訴確定。共犯吳宜家、洪銘駿、賴英彰、邱哲文、
王俊賢、許焙琮（以下合稱為共犯吳宜家等人）在該案審理時，
固僅稱：「甲○○不在場，非拿木棍第一個打林忠慶之人」，然
未指證拿木棍第一個打林忠慶之人係何人；嗣於聲請人調查再審
案件時，共犯吳宜家等人及在場目擊之證人陳怡如、陳怡伶、李
政諺、莊淑雯、林紘義、陳宗智、吳仁圍（以下合稱為目擊證人
陳怡如等人）則一致供證：「楊昌燁（另案偵辦）為拿木棍第一
個打林忠慶致死之人」，核屬該案事實審審理終結前所不及知悉
之新證據，且足以證明受判決人應受無罪之判決等語。但原確定
判決已就共犯吳宜家等人在該案審理中所證：「甲○○案發時未
到現場」、「不確定甲○○是不是在現場」等情，詳予調查審酌
，並於判決理由中說明吳宜家等人所證，均屬刻意迴護受判決人
之詞，無足採為有利於受判決人之認定；故共犯吳宜家等人，係
原確定判決審理中已經存在且經法院調查審酌之證據。另目擊證
人陳怡如等人於案發時既在場目擊或與受判決人同行（指吳仁圍
），則渠等均係事實審法院判決前已經存在之證據，何以竟為法
院及受判決人所不知，事後方行發見者，未見聲請人釋明，則目
擊證人陳怡如等人是否符合「嶄新性」之要件，非無疑問。況且
，聲請人調查再審案件中，共犯吳宜家等人證稱：「楊昌燁是第
一個拿木棍打林忠慶之人」及目擊證人陳怡如等人證稱：「楊昌
燁是第一個拿木棍打林忠慶之人」、「案發時甲○○沒有在現場
」各云云，是否真實可信尚欠明瞭，須經相當之調查始能辨別其
真，並非顯然足以動搖原有罪確定判決，核與確實之新證據要件
不符。因認聲請人為受判決人之利益聲請再審及聲請停止執行俱
無理由，而駁回聲請人之各該聲請。固非無見。
惟按刑事訴訟法第四百二十條第一項第六款所稱發見確實之新證
據，須顯然足為受判決人有利之判決，不須經過調查程序，固經
本院著有判例。然所謂顯然足為受判決人有利之判決，不須經過
調查者，係指就證據本身之形式上觀察，無顯然之瑕疵，可以認
為足以動搖原確定判決者而言；至該證據究竟是否確實，能否准
為再審開始之裁定，仍應予以相當之調查。又該證據之實質證明
力如何，能否為受判決人有利之判決，則有待於再審開始後之調
查判斷，此徵諸同法第四百三十六條「開始再審之裁定確定後，
法院應依其審級之通常程序，更為審判」之規定，即可明瞭。經
查：（一）原確定判決雖已就該案審理時，洪銘駿證稱：「甲○
○案發時未到現場，不是打林忠慶第一棒之人」、賴英彰證稱：
「甲○○案發時未到現場」及吳宜家證稱：「伊不確定甲○○是
不是在現場」各等語，於理由欄二(四)內說明各該證詞均屬刻意迴
護受判決人之詞，無足採為有利於受判決人認定之理由（見原確
定判決正本第九至十頁）。但對於聲請人聲請意旨所指，聲請人
調查再審案件中，陳怡如證稱：「（問：林忠慶被毆致死當時妳
有在場？）我有在現場，當時我就站在洪銘駿的後面約十步，因
為我是洪銘駿的朋友，我當時有看到洪銘駿在問：誰是事主？都
還沒有確定，楊昌燁就拿木棍打人，我看得很清楚，我可以百分
之百確定是楊昌燁拿木棍第一個打人…（問：妳與楊昌燁認識多
久？會不會認錯人？）認識很久的，不會認錯。（問：妳能不能
確定甲○○當時案發時沒有到現場？）百分之百確定」、陳怡伶
證稱：「（問：妳能不能確定甲○○當時案發時沒有到現場？）
百分之百確定，因為我們很熟，所以當時有誰到場我們都很清楚
」、莊淑雯證稱：「我當天有看到一個戴鴨舌帽的，大家都叫他
燁仔，…發生打架之前，我和陳怡如、王愉棻…站在洪銘駿的後
方，因為時間過很久，我現在唯一還有印象的是一個戴鴨舌帽的
人打第一棍，然後雙方就打起來…（問：楊昌燁妳認識多久？會
不會認錯人？）我不會認錯人…（問：甲○○有無到場？）當天
我確實沒有看到他…」各等語，並未審酌論列。由形式上觀察，
上開證人之證詞並無顯然之瑕疵，且與原確定判決所認定「受判
決人係拿木棍第一個打林忠慶之人」之犯罪事實明顯有異。原裁
定徒以上開證詞是否真實可信，尚欠明瞭，仍須經調查為由，謂
上開證詞非屬刑事訴訟法第四百二十條第一項第六款所稱之新證
據，揆諸首揭說明，容有可議。（二）受判決人於原確定判決之
案件審理時，係辯稱「案發當時，伊未到場」等語（見原確定判
決正本第六頁倒數第四至六行）。據此，若受判決人確未於案發
時在場，自難期其於該案事實審法院判決前知悉究有何人在場，
而得提出並為主張。原裁定另以聲請人未就證人陳怡如、陳怡伶
、李政諺、莊淑雯、林紘義、陳宗智均係原確定判決之事實審法
院判決前已存在之證據，而為法院及受判決人所不知一節為釋明
，因認各該證人是否符合嶄新性尚非無疑等情，所持見解，自有
未洽。綜上，聲請人及受判決人抗告意旨指摘原裁定不當，均為
有理由。爰將原裁定撤銷，發回原法院更為裁定。
據上論結，應依刑事訴訟法第四百十三條前段，裁定如主文。
中    華    民    國  九十九  年    九    月   三十   日
                      最高法院刑事第七庭
                          審判長法官  林  永  茂
                                法官  蘇  振  堂
                                法官  林  立  華
                                法官  蔡  國  在
                                法官  陳  春  秋
本件正本證明與原本無異
                                      書  記  官
中    華    民    國  九十九  年    十    月    四    日
                                                      Ｅ

司法院資訊處製作；財團法人民間司法改革基金會備份。
